最高法院刑事判決　　　　　　　　　　　　　　　　九十三年度台上字第九七八號
　　上　訴　人　甲○○
右上訴人因搶奪等罪案件，不服台灣高等法院台中分院中華民國九十年六月十二日第
二審更審判決（九十年度上更(一)字第一三二號，起訴案號：台灣台中地方法院檢察署
八十七年度偵字第五五八七號），提起上訴，本院判決如左：
    主  文
上訴駁回。
　　理　由
按刑事訴訟法第三百七十七條規定，上訴於第三審法院，非以判決違背法令為理由，
不得為之。是提起第三審上訴，應以原判決違背法令為理由，係屬法定要件。如果上
訴理由狀並未依據卷內訴訟資料，具體指摘原判決不適用何種法則或如何適用不當，
或所指摘原判決違法情事，顯與法律規定得為第三審上訴理由之違法情形，不相適合
時，均應認其上訴為違背法律上之程式，予以駁回。本件上訴人甲○○上訴意旨略稱
：(一)、原判決認定「徐金仁交付二十萬元（新台幣，下同）給廖素娥，廖素娥同時交
還徐金仁所簽發之本票給徐金仁」，即徐金仁先將錢拿出交予告訴人廖素娥，此與告
訴人警詢中供述：「當時徐金仁表示將錢還我，叫我先把借據及本票還他，我將借據
及本票給徐金仁，徐金仁將二十萬還我」即有不符。若徐金仁先交二十萬元予告訴人
，則與告訴人、黃金波供述徐金仁交二十萬元予告訴人，在告訴人尚未接到手中即遭
靳文瀾（綽號小魏）搶走之事實即有矛盾。原判決之事實認定與卷證資料不符，又未
於理由中說明。(二)、當日既係徐金仁約告訴人還錢，告訴人再約上訴人一同前往，因
該筆錢原係告訴人委託上訴人代為全權處理，則上訴人本無不法之意圖甚明。至現場
後徐金仁要求告訴人交還借據、本票，告訴人即將借據、本票交由上訴人檢視再交徐
金仁，而徐金仁將錢交予站在告訴人旁之靳文瀾清點金額，此過程依徐金仁在警詢中
之供述即明，徐金仁前來之目的既係為還錢，金額又達二十萬元，其將之交予站在債
權人即告訴人旁之靳文瀾清點，為正常還錢之程序，若如告訴人所供其將錢放入皮包
時遭靳文瀾搶走，或黃金波所供係徐金仁交錢予告訴人時，在告訴人尚未接到時將錢
搶走，非但彼此矛盾，與正常交錢過程亦屬有違。徐金仁既已被判無罪，其係債務人
，目的在償還債務，所為供述應真實可採，原判決對此有利上訴人之證據，未說明不
採之理由，顯有理由不備之違法。(三)、依靳文瀾於第一審之供述，上訴人與其並無事
先謀議搶錢，靳文瀾係誤會徐金仁交其點數之錢為擬還予上訴人，且持徐金仁交其點
數之錢離去，並非乘告訴人不備而搶奪甚明，況靳文瀾、徐金仁及上訴人之供述經過
均相符合，上訴人並無與靳文瀾聯手搶奪告訴人金錢之事實，原判決對此有利上訴人
之事證，亦未於理由中詳載，自有違背法令。又交款之現場為統聯客運車站，若有搶
奪，告訴人又大喊搶奪，何以現場甚多排班計程車及在車站等候搭車者，未有任何人
出面報警指證？原判決僅採告訴人、黃金波不利上訴人之供詞，置其他有利事證不論
，殊有違經驗法則云云。
惟查：證據之取捨、事實之認定，乃事實審法院職權行使之範圍，茍其證據之取捨及
事實之認定，不違背經驗法則與論理法則，即不容任意指摘為違法，而據為上訴第三
審之適法理由。原判決依據告訴人及在場證人黃金波分別於警詢、偵查中之指述與供
證，暨上訴人自承靳文瀾係由其帶同到場及在偵查中復供稱：「因我爸住院要用錢」
，而拒將告訴人受領徐金仁清償時即遭搶奪之二十萬元償還告訴人等證據，綜合判斷
，認定上訴人確有與靳文瀾共同於民國八十七年三月十日下午二時許，在台中市○○
路統聯客運總站前，由靳文瀾趁告訴人受領徐金仁清償二十萬元而不及防備之際，搶
走告訴人手上所持該筆款項之犯行。因而撤銷第一審不當之判決，改判論處上訴人共
同意圖為自己不法之所有，而搶奪他人之動產罪刑，已敘明所憑之證據及認定之理由
。而以上訴人否認有搶奪犯行，辯稱徐金仁是將錢交給該不詳男子，伊先送徐金仁去
開車，該不詳男子以為伊要與徐金仁一起走，就帶錢離開，下午三時多，該不詳男子
拿錢來給伊，伊將之存入伊母之郵局帳戶，等告訴人與伊聯絡時再交還云云，乃卸責
之詞，不足採信，於理由內詳加說明及指駁。經核所為論斷，均與卷內資料相符，從
形式上觀察，並無認定事實不依證據或有何採證違背經驗法則、論理法則等違法情形
存在。而原判決係認定上訴人見告訴人剛接過錢，即暗示靳文瀾拿錢快走，靳文瀾聞
言，立即趁告訴人不及抗拒之際，搶走告訴人手上之二十萬元逃逸（見原判決第二頁
第十三至十五行），與其所採憑告訴人及黃金波分別在警詢、偵查中之供證，即無不
相適合之矛盾。又原判決已說明靳文瀾所供：係徐金仁把錢交給其點數云云，為無可
採信之理由（見原判決第四頁第十至十三行），並無判決不備理由之可言。雖徐金仁
在警詢中供稱其將二十萬元交予靳文瀾清點數額（見偵查卷第八頁反面），然其於第
一審則具狀載稱係欲將二十萬元交告訴人收執，卻於告訴人收受前為靳文瀾取走（見
一審卷第三六頁反面、第三七頁），前後所述未盡相符，原審未予審酌，雖漏未說明
其理由，因尚不足以動搖原判決認定犯罪事實之基礎，於判決自不生影響，依刑事訟
法第三百八十條規定，仍不得據為合法之第三審上訴理由。其餘上訴意旨所云，純係
就證據之證明力或原審已說明論斷之事項再為爭執，殊非適法之上訴理由。其上訴違
背法律上之程式，應予駁回。又刑事訴訟法第三百七十六條所列各罪之案件，經第二
審判決者，不得上訴於第三審法院。上訴人另犯侵占部分，原審係依刑法第三百三十
五條第一項論處罪刑，核屬刑事訴訟法第三百七十六條第三款之案件。依首開說明，
既經第二審判決，自不得上訴於第三審法院，上訴人竟復提起上訴，顯為法所不許。
其上訴為不合法，應予駁回。
據上論結，應依刑事訴訟法第三百九十五條前段，判決如主文。
中　　　華　　　民　　　國　　九十三　　年　　　二　　　月　　二十六　　日
                              最高法院刑事第八庭
                                  審判長法官  陳　炳　煌
                                        法官  陳　世　雄
                                        法官  韓　金　秀
                                        法官  吳　信　銘
                                        法官  徐　文　亮
      右正本證明與原本無異
                                              書  記  官
中　　　華　　　民　　　國　　九十三　　年　　　三　　　月　　　三　　　日
                                                                        Ｂ
